臺灣臺中地方法院民事判決　九十三年度訴字第三八九號
　　原　　　告　　丁○○
　　訴訟代理人　　朱元宏　律師
　　複　代理人　　盧永和　律師
　　　　　　　　　蘇哲科　律師
　　被　　　告　　甲○○
　　　　　　　　　丙○○
　　訴訟代理人　　乙○○
右當事人間損害賠償事件，本院於民國九十三年七月二十九日言詞辯論終結，判決如
下：
    主    　文
原告之訴駁回。
訴訟費用由原告負擔。
    事實及理由
壹、程序方面：
　　按民事訴訟法第五十三條規定「二人以上於下列各款情形，得為共同訴訟人，一
　　同起訴或被訴：一、為訴訟標的之權利或義務，為其所共同者。二、為訴訟標的
　　之權利或義務，本於同一之事實或法律上原因者。三、為訴訟標的之權利或義務
　　，係同種類，而本於事實上或法律上同種類之原因者。但以被告之住所在同一法
　　院管轄區域內，或有第四條至第十九條所定之共同管轄法院為限」。又同法第十
　　五條第一項規定因侵權行為涉訟者，得由行為地之法院管轄。本件原告以被告甲
　　○○經營之補習班釋出噪音影響其生活安寧，侵害其人格權，而依民法第十八條
　　規定請求排除噪音之侵害，同時以被告丙○○散發妨害原告名譽之聲明書，侵害
　　其名譽權，而依民法第一百九十五條第一項前段請求被告丙○○賠償慰撫金。按
　　名譽權亦屬人格權之一種，是原告無論對於被告甲○○或丙○○所主張者，均係
　　侵害人格權之事實，其在法律上亦均屬侵權行為之性質，又依原告所據以請求之
　　事實觀之，被告二人之侵權事實亦均發生於台中市，亦即侵權行為地均在台中市
　　，依民事訴訟法第十九條第一項規定，本院為其共同管轄法院，應無疑義。基於
　　上述，原告對被告甲○○、丙○○同時向本院提起本件訴訟，揆諸首揭規定，應
　　無不合。被告甲○○辯稱原告提起本件共同訴訟是否合法應有疑問云云，尚不足
　　採。
貳、實體方面：
一、原告主張被告甲○○於民國九十二年初起，承租被告丙○○所有坐落台中市○○
    ○○路二三七號房屋，經營伯大尼補習班，由於招生人數眾多，室內上課跳舞活
    動及音樂聲、小孩喧嘩聲等，經由地板及牆邊縫隙傳至左鄰右舍，原告之住所適
    毗鄰被告甲○○之補習班，被告甲○○之補習班不斷形成之噪音使原告之精神無
    法安寧，嚴重影響原告之居家安寧，經原告向住戶管理委員會反應多次，被告甲
    ○○仍未改善，原告自得依民法第十八條第一項規定，請求被告甲○○排除噪音
    之侵害。而被告丙○○為該房屋之所有人，非但未督促被告甲○○改善避免噪音
    ，竟書寫載有「黃女士（指原告）疑神經衰弱，較神經質，時有幻聽」等語之聲
    明書，並於該社區廣泛發予社區住戶，使原告每日出入社區時，須忍受社區住戶
    之異樣眼光，精神痛苦不堪，實已侵害原告之名譽權，依民法第一百八十四條第
    一項前段、第一百九十五條第一項規定，被告丙○○自應賠償原告慰撫金二百萬
    元。並聲明：（一）被告甲○○應於其所承租坐落台中市○○○○路二三七號之
    處所加裝隔音及防震設備，並不得製造超過噪音管制標準之噪音。（二）被告丙
    ○○應給付原告新台幣（下同）二百萬元，及自起訴狀繕本送達翌日起至清償日
    止，按年息百分之五計算之利息。
二、被告甲○○則以其經營之伯大尼補習班歷經原告多次向台中市警察局南屯派出所
    檢舉製造噪音，經該所警員親臨檢查，均無足以妨害他人生活安寧之聲音，而無
    任何處罰告發或知會市環境保護局之行政處分。是原告主張被告甲○○之補習班
    製造超過噪音管制標準之噪音乙節，顯非實在等語置辯。並聲明：求為判決駁回
    原告之訴。
三、被告丙○○辯稱被告丙○○係依據原告於海德堡社區管理委員會舉辦之公聽會上
    自陳「我都已經神經衰弱了，求求你們就把我當成病人，不要再．．．」等語，
    事後為表達自己對該爭議事件之立場時，始於聲明書謂「疑為神經衰弱．．．休
    息品質不良，亦顯非其所願．．．。江女士當多加體諒．．．．」等語，意在期
    盼被告甲○○與原告本於有幸為鄰，視同珍緣，雙方互諒互讓，請被告江女士體
    諒原告之困境，多加配合。然被告丙○○立於房東立場，對於房客即被告甲○○
    未違反租賃契約、住戶公約及環保噪音分貝管制標準之情形下，亦有維護其權益
    之必要，且被告丙○○雖聞原告自稱其「神經衰弱」一詞，在未確定屬實前，僅
    用「疑」神經衰弱以為轉述而已。故被告丙○○並無侵害原告之名譽等語。並聲
    明：求為判決駁回原告之訴。
四、原告主張被告甲○○於九十二年初起，承租被告丙○○所有坐落台中市○○○○
    路二三七號房屋經營伯大尼補習班，及被告丙○○曾於該社區散發載有「黃女士
    （指原告）疑神經衰弱，較神經質，時有幻聽」等語之聲明書等情，為被告所不
    爭執，復據其提出聲明書一份為證，堪信為真正。
五、原告另主張被告甲○○之補習班不斷形成噪音，嚴重影響其居家安寧。被告丙○
    ○散發前開聲明書，則侵害其名譽權云云。被告則否認之，並以前詞為辯。
六、按當事人主張有利於己之事實者，應就其事實負舉證責任，民事訴訟法第二百七
    十七條第一項定有明文。經查，原告就其所主張被告甲○○經營之補習班不斷形
    成噪音，嚴重影響其居家安寧之事實，固據其聲請訊問證人林雯華，而證人林雯
    華證稱：「．．．去年十月，．．．經過朋友介紹，認識原告，她跟我朋友表達
    她想要賣房子，經過我朋友介紹，且原告也有打電話給我，我就去她家看看，她
    家在南屯向心公園裡面，在公園的紅磚道，我就有聽到搬桌椅的聲音，時間約下
    午二點左右，我在原告家一直坐到五點多，中間有好幾次發生類似牆壁被球擊到
    的聲音，後來我聽原告說隔壁是開補習班。再隔壹個多月，我再去原告的家，去
    確定情況，當天我是中午十二點半到原告家，還是有同樣的吵，就是有時候是〞
    碰“的聲音，聲音不是連續的，但是突然發出的，很容易令人嚇一跳。．．．」
    等語，惟中午十二點至下午二點半係前開補習班午休時間，業據被告甲○○陳明
    在卷，當不致有搬桌椅聲音或碰撞聲，證人林雯華所證述其約下午二點左右在原
    告家聽到隔壁補習班搬桌椅或於中午十二點半到原告家時聽到同樣吵鬧聲等情，
    應非事實，自不可採。又縱然有吵鬧聲，然按噪音管制法第二條規定「本法所稱
    噪音，係指超過管制標準之聲音」。而同法第四條規定「製造不具持續性或不易
    測量而足以妨害他人生活安寧之聲音者，由警察機關依有關法令處理」。又社會
    秩序維護法第七十二條規定「有左列各款行為之一者，處新台幣六千元以下罰款
    ：一、於公共場所或公眾得出入之場所，酗酒滋事、謾罵喧鬧、不聽制止者。二
    、無正當理由，擅吹警笛或擅發其他警號者。三、製造噪音或深夜喧嘩，妨害公
    眾安寧者」。而違反社會秩序維護法案件處理辦法第十一條規定「稱本法第七十
    二條第三款所稱噪音，係指噪音管制法令規定之管制標準以外，不具持續性或不
    易量測而足以妨害他人生活安寧之聲音」。參以被告甲○○之補習班為合法立案
    者，此有被告甲○○提出之台中市建築物公共安全之構造及設備檢查記錄表、台
    中市政府執行維護公共安全方案查訪檢查建築物及消防安全設施稽查紀錄表為證
    ，則原告居家安寧之自由權及被告合法經營補習班之財產權均應同受法律保障，
    是本件所謂噪音應以其聲音非一般人所能忍受者為準，惟原告就此未能舉證以明
    之，是尚難僅憑證人林雯華之上開證言，遽認被告甲○○之補習班確製造噪音而
    嚴重影響原告之居家安寧。原告關此部分之主張自非可採。
七、另原告提出聲明書以證明被告丙○○書立侵害其名譽權之聲明書而散發於社區，
    然查該聲明書之〈註二〉記載「伯大尼方面雖聲稱已要求小朋友們動作輕聲，不
    可喧嘩並配合更改課表時間，但黃女士疑神經衰弱症較神經質，時有幻聽，造成
　　睡覺休息品質不良，亦顯非其所願，則江女士尤宜儘力再加強隔音，阻音措施減
    少傳音效應，並當多加體諒芳鄰，配合作息方為睦鄰之道」等語，其中雖載有「
    黃女士疑神經衰弱症較神經質，時有幻聽」乙語，然觀其全文，無非在勸導被告
    甲○○體諒芳鄰，儘力改善隔音設施，以符睦鄰之道。顯然，被告丙○○非在突
    顯或強調被告有神經衰弱症，時有幻聽之事實，且上開〈註二〉係聲明書中第四
    段之註解，而該第四段之內容為「值此溝通不足產生嚴重誤會之際，本人（指被
    告丙○○）仍依期盼雙方能基於『有幸為鄰，即為有緣』、『萬事和為貴』之前
    題下，儘量站在對方之角度及立場著想，來化解誤會，如有必要，甚或可申請地
    區事務調解委員會的介入及裁定，亦當有助於爭議是非之釐清」，此觀該聲明書
    即明。由此益見，被告丙○○係基於住戶所有人立場，勸導原告與被告甲○○能
    互換立場省思，化解誤會，或藉其他途徑釐清爭議，而非意在誹謗原告。再者，
    證人許清河到庭證稱：「．．．在會議當中，原告曾經公開表示她被吵得快發瘋
    ，就算是把她當成是病人」等語，證人譚華珍亦證稱：「．．會議快結束時，原
    告與在場鄰居起爭執，這時並請在場與會人士語她快被噪音逼得發瘋神經衰弱的
    角度體諒她的感受（她當天的正確話語順序我無法轉述，但是大意是如此），．
    ．．．。原告是在與人爭吵的時候說出她快要被噪音逼得發瘋，神經衰弱」等語
    ，則被告丙○○依原告於會議中所言，而稱其"疑"神經衰弱症較神經質，時有幻
    聽，實有所據，其用語自無可厚非。綜上，被告丙○○縱散發前開聲明書於社區
    ，應無貶損原告人格之社會評價之虞。準此，自無侵害原告之名譽權可言。是原
    告主張被告丙○○散發前開聲明書而侵害其名譽權云云，顯非可採。
八、按民法第十八條第一項規定人格權受侵害時，得請求法院除去其侵害；有受侵害
    之虞時，得請求防止之。又故意不法侵害他人之權利者，負損害賠償責任；不法
    侵害他人之名譽而情節重大者，被害人雖非財產上之損害，亦得請求賠償相當之
    金額，民法第一百八十四條第一項前段、第一百九十五條第一項前段分別定有明
    文。而本件被告甲○○之補習班並未造成噪音，影響原告之居家安寧，被告丙○
    ○散發聲明書，未侵害原告之名譽等情，已如前述，則原告依前開法條，請求被
    告甲○○應於其所承租坐落台中市○○○○路二三七號之處所加裝隔音及防震設
    備，並不得製造超過噪音管制標準之噪音，被告丙○○給付伊慰撫金二百萬元，
    及自起訴狀繕本送達翌日起至清償日止，按年息百分之五計算之法定遲延利息，
    顯無理由，自應予駁回。
九、兩造其餘攻擊防禦方法及舉證，核於本件判決結果無影響，爰不再逐一加以論述
    ，附此敘明。
十、結論：原告之訴為無理由，依民事訴訟法第七十八條，判決如主文。
中　　　華　　　民　　　國　　九十三　　年　　　八　　　月　　十三　　　日
                                        臺灣臺中地方法院民事第二庭
~B法　　　官　許文碩
正本係照原本作成
如對本判決上訴，須於判決送達後廿日內向本院提出上訴狀
中　　　華　　　民　　　國　　九十三　　年　　　八　　　月　　十六　　　日
~B法院書記官　巫偉凱
